【裁判字號】    97,易,4233
【裁判日期】    971209
【裁判案由】    違反電信法
【裁判全文】
臺灣臺中地方法院刑事判決              97年度易字第4233號
公  訴  人  臺灣臺中地方法院檢察署檢察官
被      告  甲○○
被      告  丙○○
上列被告因違反電信法案件，經檢察官提起公訴（97年度偵字第
21504號），本院判決如下：
    主    文
甲○○違反無線電頻率、電功率、發射方式及電臺識別呼號等有
關電波監理業務，由交通部統籌管理，非經交通部核准，不得使
用之規定，未經核准擅自使用無線電頻率，因而致干擾無線電波
之合法使用，處有期徒刑貳月，如易科罰金，以新台幣壹仟元折
算壹日。扣案節目中繼接收機壹部、激勵器貳部、功率放大器貳
部、電源供應器貳組，均沒收。
丙○○幫助違反無線電頻率、電功率、發射方式及電臺識別呼號
等有關電波監理業務，由交通部統籌管理，非經交通部核准，不
得使用之規定，未經核准擅自使用無線電頻率，因而致干擾無線
電波之合法使用，處拘役參拾伍日，如易科罰金，以新台幣壹仟
元折算壹日。
    犯罪事實
一、甲○○未經交通部核准取得執照設置電臺，竟基於違法設置
    、使用無線廣播電臺發送射頻訊息之犯意，自民國95年1月1
    日起，以每年新臺幣(下同)3萬元之代價，向丙○○承租坐
    落在臺中縣太平市頭汴坑地號263-24號範圍3坪之土地，擅
    自架設無線電廣播電臺發射站，並自同時開始，經營播放節
    目等行為，惟未久因故停播(擅自使用無線頻率部分刑責僅
    為拘役或科併科罰金，已罹於1年追訴時效)。嗣後於97年3
    月間，甲○○又基於上開相同犯意，擅自使用無線電頻率
    95.7 MHz、95.3MHz，開紿經營播放節目等行為。而丙○○
    則明知甲○○係非法廣播業者，竟基於幫助之犯意，繼續提
    供上開土地予甲○○架設發射臺1座，並每年收取3萬元之代
    價。其中甲○○擅自使用之無線電頻率95.7MHz，竟干擾合
    法之中國廣播股份有限公司(下稱中廣公司)火炎山音樂調頻
    廣播電臺96.1MHz之頻率。經國家通訊傳播委員會中區監理
    處人員會同電信警察隊第二中隊持本院法官核發之搜索票，
    於97年6月12日12時許，在上開地點查獲，並扣得甲○○所
    架設供非法電台所用之射頻器材共7部 (節目中繼接收機1部
    、激勵器2部、功率放大器2部、電源供應器2組)。
二、案經國家通訊傳播委員會函請臺灣台中地方法院檢察署檢察
    官偵查起訴。
    理  由
一、關於證據能力部分：本件有關以下所引用之供述或非供述證
    ，公訴人、被告於本案言詞辯論終結前，未爭執其證據能力
    ，本院審酌前開證據之作成或取得之狀況，並無非法或不當
    取證之情事，亦無顯不可信或證據力明顯過低之情形，復經
    本院於審判期日就上開證據依法進行調查、辯論，依刑事訴
    訟法第159條之5規定，均具有證據能力，合先敘明。
二、訊據被告甲○○對於上開犯罪事實，分別於檢察官偵查中及
    本院審理時，均坦承不諱，且有國家通訊傳播委員會中區監
    理處合法廣播電臺受非法廣播電臺干擾評估表、扣押物品目
    錄表、最新房屋租賃契約書、國內匯款執據等各1份、扣案
    架設供非法電台所用之射頻器材共7部 (節目中繼接收機1部
    、激勵器2部、功率放大器2部、電源供應器2組)及器材照片
    3張等在卷可稽，是核被告甲○○之自白與事實相符，其犯
    行堪以認定。另訊據被告丙○○則否認有何幫助上開犯行，
    辯稱略以：伊不知道甲○○是非法業者云云。惟查：被告丙
    ○○於檢察官偵查中，亦坦認其於87年間起，有去電信警察
    、臺中縣政府、頭汴分駐所檢舉，中間縣政府有拆過1次，
    就是因為電信的問題，其有向縣政府提到有架設基地臺等語
    。被告甲○○亦證稱：3、4年前，被告丙○○有將渠等架設
    之物拆除等語。參以被告丙○○係已滿四十歲智慧成熟之成
    年人，其提供土地出租予他人架設發射頻器，於簽約時理應
    查明承租人是否有取得合法（許可）執照。凡此，在在足以
    證明被告丙○○顯然知道被告甲○○係非法業者，其仍繼續
    提供土地幫助甲○○架設發射站，所辯不知情云云，要屬卸
    責之詞，不足採信，其幫助之犯行亦洵堪認定。
三、按「無線電頻率、電功率、發射方式及電臺識別呼號等有關
    電波監理業務，由交通部統籌管理，非經交通部核准，不得
    使用或變更；無線電頻率之規劃分配、申請方式、指配原則
    、核准之廢止、使用管理、干擾處理及干擾認定標準等電波
    監理業務之辦法，由交通部定之。」，電信法第48條第1項
    定有明文。核被告甲○○所為，係違反電信法第48條第1項
    之規定，應依同法第58條第2項規定論處。又其中無線電頻
    率95.7MHz，竟產生干擾合法業者無線電波之結果，應依同
    法條第3項之規定論處。而被告甲○○以1架設之行為，同時
    使用2個非法之無線電頻率，為1行為而觸犯數罪名，應從較
    重之干擾合法業者無線電頻率罪處斷。被告丙○○提供土地
    ，供被告甲○○經營上開未經核准廣播電台、使用無線電頻
    率發送射頻信息，核係幫助被告甲○○為前開違反電信法第
    58條第2、3項犯罪構成要件以外之行為，為幫助犯，其為1
    行為而觸犯數罪名，應從較重之干擾合法業者無線電頻率罪
    處斷，並應依刑法第30條第2項之規定，按正犯之刑減輕之
    。審酌被告等二人本件犯罪行為，已干擾合法無線電波業者
    之使用，有礙國家對電波頻率之管理分配，復審酌各該被告
    之動機、目的、手段、智識程度及犯後態度等一切情狀，分
    別量處如主文所示之刑及諭知易科罰金之折算標準。扣案節
    目中繼接收機壹部、激勵器貳部、功率放大器貳部、電源供
    應器貳組，應依電信法第60條之規定，不問屬於犯人與否，
    均沒收之。
四、依刑事訴訟法第299條第1項前段、電信法第58條第2項、第3
    項、第60條，刑法第11條前段、第55條、第30條、第41條第
    1 項前段，判決如主文。
本案經檢察官乙○○到庭執行職務
中    華    民    國    97    年    12    月    9     日
                  刑事第二庭    法  官  許金樹
以上正本證明與原本無異。
如不服本判決應於收受本判決後10日內向本院提出上訴書狀，並
應敘述具體理由。如未敘述上訴理由者，應於上訴期間屆滿後20
日內向本院補提理由書狀（均須按他造當事人之人數附繕本）「
切勿逕送上級法院」。
                                書記官  王崑煜
中    華    民    國    97    年    12    月    9     日
附錄本件論罪科刑法條：
電信法第58條
違反第46條第5項規定，設置或使用無線廣播電臺或無線電視電
臺發送射頻信息，致干擾無線電波之合法使用者，處2年以下有
期徒刑、拘役或科或併科新臺幣60萬元以下罰金。
違反第 48 條第 1 項規定，未經核准擅自使用或變更無線電頻率
者，處拘役或科或併科新臺幣 20 萬元以下罰金。
犯前項之罪，因而致干擾無線電波之合法使用者，處 2 年以下有
期徒刑、拘役或科或併科新臺幣 60 萬元以下罰金。


司法院資訊處製作；財團法人民間司法改革基金會備份。
